【裁判字號】    90,上易,617
【裁判日期】    891221
【裁判案由】    毒品危害防制條例
【裁判全文】
臺灣高等法院刑事判決                              九十年度上易字第六一七號
    上  訴  人
    即  被  告  甲○○
右上訴人因毒品危害防制條例案件，不服臺灣板橋地方法院八十九年度易字第二二四
七號，中華民國八十九年十二月二十一日第一審判決（起訴案號：臺灣板橋地方法院
檢察署八十九年度毒偵字第二００八號、八十九年度偵字第五九七九號；移送併辦案
號：八十九年度偵字第一二八三三號、八十九年度毒八十九年度毒偵字第三三四九號
、八十九年度毒偵字第四四二三號、八十九年度毒偵字第六三二四號、八十九年度毒
偵緝字第一一三五號、第一一三六號，臺灣士林地方法院檢察署八十九年度毒偵字第
一三三五號）提起上訴，本院判決如左：
    主  文
原判決撤銷。
甲○○連續施用第二級毒品，累犯，處有期徒刑壹年。
扣案之如附表所示之第二級毒品安非他命、吸管吸食器壹支，均沒收銷燬之；扣案如
附表所示之塑膠袋拾伍只，均沒收。
 事  實
一、甲○○曾因違反麻醉藥品管理條例案件，經臺灣板橋地方法院於民國（下同）八
    十六年九月十日判處有期徒刑伍月，如易科罰金以佰元折算壹日確定，八十六
    年十二月十六日易科罰金執行完畢。復因犯施用第二級毒品罪，經臺灣板橋地方
    法院檢察署檢察官依毒品危害防制條例之規定提出聲請，經臺灣板橋地方法院於
    八十八年四月二十九日以八十八年度毒聲字第二七六一號裁定應送勒戒處所觀察
    、勒戒；經執行觀察、勒戒結果，因無繼續施用毒品之傾向，而經同署檢察官於
    八十八年五月十七日以八十八年度偵字第一一０四三號不起訴處分書為不起訴處
    分確定。又因犯施用第二級毒品罪，經臺灣板橋地方法院檢察署檢察官依毒品危
    害防制條例之規定提出聲請，再經臺灣板橋地方法院以八十八年度毒聲字第六四
    七三號裁定應送勒戒處所觀察、勒戒，經執行觀察、勒戒結果，因無繼續施用毒
    品之傾向，而經同署檢察官分別於八十八年十月三十日以八十八年度毒偵字第一
    一八一號、及八十八年十二月三日以八十八年度毒偵緝字第四二二號不起訴處分
    書先後為不起訴處分確定。猶不知悛悔，明知安非他命經毒品危害防制條例列為
    第二級毒品，不得施用、持有，竟仍基於施用安非他命之概括犯意，連續自八十
    八年十二月某日起，迄八十九年九月二十五日凌晨止，連續在臺北縣三重市○○
    路四一巷二四弄九號二樓住處等地，以將安非他命置於吸食器內，再以火置其下
    方燒烤使安非他命產生煙霧加以吸用之方式，先後多次施用第二級毒品安非他命
    。嗣經警：(一)於八十九年一月二十七日十六時三十分許，在臺北市○○區○○街
    七六號，為警持檢察官簽發之搜索票搜索，於同日二十二時許警訊中所採取之尿
    液，經送鑑定結果，呈安非他命陽性反應，為檢察官自動檢舉其施用安非他命犯
    行；(二)於八十九年二月十六日十三時三十分許，在臺北縣蘆洲市○○路二七六號
    前，遇警臨檢，為警查獲其持有安非他命二包（淨重十三點五公克）；(三)於八十
    九年三月十五日十五時許，搭乘少年蔡振家駕駛之機車，在三重市○○○路九四
    巷巷口，遇警盤查，經警於甲○○之褲袋內扣得甲○○所有之安非他命一包（毛
    重零點七公克、淨重零點六公克），另又在少年蔡振家外套口袋內扣得甲○○所
    有而藏置該口袋內之安非他命一包（毛重一點三公克、淨重一點二公克）；(四)於
    八十九年四月十四日二十時十五分許，經警持檢察官簽發之搜索票，至三重市○
    ○○路一０七巷二三號搜索，同日警訊中所採取之尿液，經送鑑定結果，呈安非
    他命陽性反應，而為警查獲；(五)於八十九年六月十五日十六時五十分許，搭乘白
    志宏（另案審理）駕駛之車號ＧＤ－０二六七號自用小客車，在臺北縣三重市○
    ○路與重陽路交岔路口遇警盤查，因白志宏駕車衝撞警員，經帶至警局訊問，於
    警訊中所採取之尿液，經送鑑定結果，呈安非他命陽性反應，而為警查獲；(六)於
    八十九年七月三日二十三時三十分許，在臺北縣三重市○○○路一０九號前，遇
    警臨檢，在甲○○攜帶之揹包內扣得其所有之安非他命一大包（內分裝為四包，
    共毛重三二點三公克、淨重三一點二公克），及其所有供分裝安非他命用之塑膠
    袋十五只；同日警訊中所採取之尿液，經送鑑定結果，呈安非他命陽性反應，而
    為警查獲；(七)於八十九年九月二十五日凌晨一時許，甲○○與其女友朱慧芹（朱
    慧芹另案由檢察官偵查）搭乘綽號「阿豐」者駕駛之車號ＣＲ－一二一七號自用
    小貨車，在臺北縣蘆洲市○○○路二八七號前遇警臨檢，在朱慧芹之皮包內及座
    位下，扣得屬甲○○所有之安非他命一包（毛重零點五公克）、供施用安非他命
    用之吸管吸食器一支。甲○○因恐為警發覺其真實身分，冒用黃國政之名義，仍
    為警識破（偽造署押部分另案審理）；而同日警訊中所採取之尿液，經送鑑定結
    果，呈安非他命陽性反應，而為警查獲。
二、因甲○○本案施用安非他命犯行，已屬三犯，經臺灣板橋地方法院檢察署檢察官
    依毒品危害防制條例之規定，向臺灣板橋地方法院提出聲請，經該法院於八十九
    年五月二十九日，以八十九年度毒聲字第三四一五號裁定，令入戒治處所施以強
    制戒治壹年確定。
三、案經臺北縣警察局蘆洲分局及臺北市政府警察局分別報由及移送臺灣板橋地方法
    院檢察署檢察官偵查起訴，暨臺北市政府警察局、臺北縣警察局新莊分局、三重
    分局、蘆洲分局分別移送及報由臺灣板橋地方法院檢察署檢察官偵查移送併辦，
    及臺灣士林地方法院檢察署檢察官自動簽分偵查移送併辦。
    理  由
一、訊據被告甲○○在本院審理中對於右揭施用地二級毒品安非他命之犯行，均坦承
    不諱，並有如附表所示先後查扣經警局初步鑑定確實為第二級毒品安非他命二包
    （淨重十三點五公克）、安非他命二包（各毛重零點七公克、淨重零點六公克，
    毛重一點三公克、淨重一點二公克）、安非他命一大包（內分裝為四包，共毛重
   三二點三公克、淨重三一點二公克）、安非他命一包（毛重零點五公克），及被
    告陳明係供施用安非他命所用吸管吸食器一支在案可資佐證。且被告先後多次經
    警查獲後在警訊中所採取之尿液，經送鑑定結果，皆呈安非他命陽性反應，亦有
    法務部調查局檢驗通知書、臺北市立療養院煙毒尿液檢驗報告書、臺北縣衛生局
    尿液煙毒檢驗成績書、臺灣檢驗科技股份有限公司濫用藥物尿液檢驗報告在卷可
    稽（見臺灣士林地方法院檢察署八十九年度毒偵字第一三三五號偵查卷第四八頁
    、第五四頁、臺灣板橋地方法院檢察署八十九年度毒偵字第二００八號偵查卷第
    二六頁、八十九年度偵字第五九七九號偵查卷第三０頁、第四三頁、八十九年度
    毒偵字第三三四九號偵查卷第十六頁、八十九年度毒偵字第四四二三號偵查卷第
    三二頁、八十九年度偵字第一二八三三號偵查卷第二二頁、八十九年度毒偵字第
    六三二四號偵查卷第三六頁）。被告在本院之自白核與事實相符，應屬可信。本
    件事證明確，被告施用安非他命犯行，洵堪認定。
二、按安非他命屬毒品危害防制條例第二條第二項第二款規定之第二級毒品。次查，
    被告曾犯施用第二級毒品罪，經臺灣板橋地方法院檢察署檢察官依毒品危害防制
    條例之規定提出聲請，經臺灣板橋地方法院於八十八年四月二十九日以八十八年
    度毒聲字第二七六一號裁定應送勒戒處所觀察、勒戒；經執行觀察、勒戒結果，
    因無繼續施用毒品之傾向，而經同署檢察官於八十八年五月十七日以八十八年度
    偵字第一一０四三號不起訴處分書為不起訴處分確定。又因犯施用第二級毒品罪
    ，經臺灣板橋地方法院檢察署檢察官依毒品危害防制條例之規定提出聲請，再經
    臺灣板橋地方法院以八十八年度毒聲字第六四七三號裁定應送勒戒處所觀察、勒
    戒，經執行觀察、勒戒結果，因無繼續施用毒品之傾向，而經同署檢察官分別於
    八十八年十月三十日以八十八年度毒偵字第一一八一號、及八十八年十二月三日
    以八十八年度毒偵緝字第四二二號不起訴處分書先後為不起訴處分確定，亦有臺
    灣板橋地方法院檢察署八十八年度毒偵字第一一八一號、八十八年度毒偵緝字第
    四二二號不起訴處分附在八十九年度毒偵緝字第一一三五號卷第五十五頁至第五
    十八頁，及本院被告全國前案紀錄表在卷可稽。又，被告受有前開二次確定不起
    訴處分後，於五年內三犯同條例第十條之罪，經臺灣板橋地方法院檢察署檢察官
    依毒品危害防制條例之規定，向臺灣板橋地方法院提出聲請，經該法院於八十九
    年五月二十九日，以八十九年度毒聲字第三四一五號裁定，令入戒治處所施以強
    制戒治壹年確定，亦有八十九年度毒聲字第三四一五號裁定附在八十九年度毒偵
    字第二００八號卷第三十頁可參。依毒品危害防制條例第二十條第三項之規定，
    本案無同條第二項得受不起訴處分等規定之適用。核被告施用安非他命之行為，
    均係犯毒品危害防制條例第十條第二項之施用第二級毒品罪。被告先後多次施用
    安非他命犯行，時間緊接，手法相同，所犯又係犯罪構成要件相同之罪，顯係基
    於概括犯意反覆為之，為連續犯，應依刑法連續犯之規定論以一罪，並加重其刑
    。至其施用安非他命前後持有安非他命之犯行，均為高度之施用行為所吸收，皆
    不另論罪。公訴人起訴事實雖未論及被告於八十九年二月十六日十四時三十分許
    及八十九年三月十五日十九時許之前各九十六小時內某二時點之外之施用及持有
    安非他命犯行，惟其此等部分犯行，與原起訴之該被告於該二時點之施用安非他
    命行為，既有連續犯之關係，屬裁判上之一罪，應為起訴效力所及，法院自得併
    予審判。又查，被告前曾因違反麻醉藥品管理條例案件，經臺灣板橋地方法院於
    八十六年九月十日判處有期徒刑伍月，如易科罰金以佰元折算壹日確定，八十
    六年十二月十六日易科罰金執行完畢，有本院被告全國前案紀錄表在卷可證，其
    於有期徒刑執行完畢五年以內再犯有期徒刑以上之本罪，為累犯，應依刑法第四
    十七條之規定，遞予加重其刑。
三、原審據以論罪科刑，固非無見。然扣案之吸管吸食器壹支係查獲專供施用毒品之
    器具，原審未依毒品危害防制條例第十八條第一項前段規定，宣告沒收銷燬之，
    尚有未當。被告之上訴意旨認原判決量刑過重，雖無理由；然原判決既有前述之
    可議，仍屬無可維持，應由本院予以撤銷改判。爰審酌被告曾因違反毒品危害防
    制條例案件，先後二次經送勒戒處所觀察、勒戒，經勒戒結果，因無繼續施用毒
    品之傾向，而經檢察官為不起訴處分確定，其猶不知悛悔，再為施用安非他命行
    為；且其本案先後多次為警查獲後，皆於警訊或偵查中不坦承施用安非他命犯行
    以獲取交保，惟於交保後再屢為同類犯行，復於最後一次為警查獲時，假冒他人
    名義，以求再次交保之機會，倖為警識破，顯見其無悔意，又其所持有之安非他
    命又有多達三一公克者，份量異常，其施用及持有安非他命犯罪情節頗重等一切
    情狀，量處有期徒刑壹年。扣案如附表所示之安非他命，屬第二級毒品；扣案之
    吸管吸食器壹支係查獲專供施用毒品之器具，均應依毒品危害防制條例第十八條
    第一項前段規定，宣告沒收銷燬之。扣案附表所示之塑膠袋十五只，係屬被告所
    有，且預備供其裝置安非他命、施用安非他命之用，為被告供承在卷，應依刑法
    第三十八條第一項第二款之規定，併予宣告沒收。
據上論斷，應依刑事訴訟法第三百六十九條第一項前段、第三百六十四條、第二百九
十九條第一項前段，毒品危害防制條例第十條第二項、第十八條第一項前段，刑法第
十一條前段、第五十六條、第四十七條、第三十八條第一項第二款，判決如主文。
本案經檢察官彭坤業到庭執行職務。
中      華      民      國    九十      年      三      月    二十九    日
                              臺灣高等法院刑事第十二庭
                                  審判長法  官   劉  景  星
                                        法  官   陳  志  洋
                                        法  官   陳  博  志
右正本證明與原本無異。
不得上訴。
                                        書記官   陳  嘉  文
中    華    民    國     九十     年      三        月       三十       日
附錄本判決論罪科刑法條：
毒品危害防制條例第十條
施用第一級毒品者，處六月以上五年以下有期徒刑。
施用第二級毒品者，處三年以下有期徒刑。
毒品危害防制條例第十八條
查獲之毒品及專供製造或施用毒品之器具，不問屬於犯人與否，均沒收銷燬之。但合
於醫藥或研究之用者，得不予銷燬。前項合於醫藥或研究用毒品或器具之管理辦法，
由法務部會同行政院衛生署定之。
附表：
(一)於八十九年二月十六日十三時三十分許，為警查獲之安非他命貳包（淨重拾點伍
  公克）－八十九年毒偵字第二００八號偵查案件。
(二)於八十九年三月十五日十五時許，為警查獲之安非他命貳包（壹包毛重零點柒公克
  、淨重零點陸公克；壹包毛重壹點公克、淨重壹點貳公克）－八十九年偵字第五
  九七九號偵查案件。
(三)於八十九年七月三日二十三時三十分許，為警查獲之安非他命壹大包（內分裝為肆
  包，共毛重拾貳點公克、淨重拾壹點貳公克），及被告所有供分裝安非他命
  用之塑膠袋拾伍只－八十九年度偵字第一二八三三號偵查案件。
(四)於八十九年九月二十五日凌晨一時許，為警查獲之安非他命一包（毛重零點伍公克
  ）、吸管吸食器壹支－八十九年度毒偵字第六三二四號偵查案件。


司法院資訊處製作；財團法人民間司法改革基金會備份。
